【裁判字號】    90,停,34
【裁判日期】    900716
【裁判案由】    聲請停止執行
【裁判全文】
臺北高等行政法院裁定                                  九十年度停字第三四號
    聲     請     人  乙○○.
                      丙○○
                      丁○○○.
                      趙萬發
                      徐喜生
                      劉兆英
                      己○○
                      庚○○
                      壬○○
                      癸○○
    兼共同訴訟代理人  甲○○
    聲     請     人  戊○○.
                      辛○○
    右十二人除乙○○外）共同.
                      子○○
    相   對   人  臺北市政府警察局
    代   表   人  王卓鈞
    訴訟代理人    丑○○
右當事人間因宿舍續住事件，聲請人提起行政訴訟，並聲請停止原處分之執行，本院
裁定如左：
    主  文
聲請駁回。
聲請程序費用由原告負擔。
    理  由
一按原處分之執行，將發生難於回復之損害，且有急迫情事者，當事人始得聲請行政
  法院裁定停止執行，行政訴訟法第一百十六條第二項前段，規定甚明。上開規定之
  立法目的，乃因行政機關之處分，在依法撤銷或變更前，具有執行力，原則上不因
  提起行政訴訟而停止執行，惟於行政訴訟繫屬中，如原處分之執行將發生難於回復
  之損害，且有急迫情事者，自應授權行政法院得依原告之聲請，以裁定停止執行，
  俾兼顧原告或利害關係人之利益。而所謂原處分之執行，乃指行政處分之執行而言
  。所謂行政處分，係指行政機關就公法上具體事件所為之決定或其他公權力措施而
  對外直接發生法律效果之單方行政行為，觀諸訴願法第三條第一項規定甚明。行政
  訴訟法第一百十六條第二項前段既明定行政法院得依聲請裁定停止執行，自需對於
  具有執行力之行政處分，亦即得作為行政爭訟標的者，原告方得聲請行政法院裁定
  停止執行；倘無具有執行力之行政處分存在或對於不得為爭訟標的之非行政處分聲
  請裁定停止執行，即與上開規定停止執行之要件不符。
二本件聲請人聲請意旨略謂：(一)聲請人不服相對人八十九年十月十一日北市警後字第
  八九三○一九二五○○號「為加強公有宿舍房地之管理，促進土地有效利用，請台
  端配合協助本局被占用之市有財產全面加強清查暨催討案，請查照」之行政處分書
  函，向台北市政府提起訴願，遭該府九十年四月十一日府訴字第九○○三七○二二
  ○○號決定不受理，聲請人仍不服，於九十年六月十八日提起行政訴訟，並聲請停
  止執行。(二)相對人上開函文內容，意指聲請人既為占用相對人財產之處分對象，依
  行政處分之意義「行政機關本於行政權、單方的意思表示，不需相對人的同意，就
  具體個別事件予以決定處理，已發生公法上效果的單獨行為。」之解釋，已發生公
  法上之處分，訴願決定認非行政處分，有違司法院釋字第五十一號、第九十七號解
  釋意旨。(三)依最高行政法院（改制前為行政法院）二十二年度判字第十七號、二十
  五年度判字第三十三號判例意旨，就國家與人民間處於私經濟對等關係時，即不能
  以行政處分處理之。故在相對人未能以合法證據證明與聲請人所爭執之私經濟上權
  益關係之合法所有權前，即以上開行政處分為通知或命令，強行逕自處理，實屬違
  法，應著即停止相對人繼續執行聲請人之行政處分並請依職權調閱台灣士林地方法
  院八十四年度訴字第一一四一號、八十六年度簡上字第一○號、台灣高等法院八十
  九年再字第九五號、台灣台北地方法院八十九年度北簡字第一二四九號等判決書，
  即可獲悉被告違法之事實等語。
三經依本院調查結果，相對人為執行訂頒之「加強清理及處理被占用市產計畫」，加
  強公有宿舍房地之管理，以促進土地有效利用，以八十九年十月十一日北市警後字
  第八九三○一九二五○○號書函通知居住於其經管宿舍包含聲請人在內之七百戶住
  戶，說明略以：「一依本府八十九年九月六日府財四字第八九○七六一六九○○號
  函暨事務管理規則參、管理十二各機關宿舍及設備情形，事務管理單位應會同有關單
  位實施檢查。(一)每年至少檢查一次，先期通知各宿舍借用人協助辦理。二有關符合
  續住宿舍之相對規定，．．．．．．請臺端確實遵守。三本局重申執行『加強清理
  及處理被占用市產』之決心，但依台北市市有財產管理規則第十七條但書及第一百
  十四條規定，於八十五年元月一日前被告用之市有財產，占用人自願於八十九年十
  二月三十一日期限內繳還者，得免追收無權占用使用補償金（不當得利），謹供占
  用人返還房地之參考。」等語。本件聲請人因職務或眷屬關係續住相對人管理之宿
  舍，參諸最高法院四十四年度台上字第八○二號判例意旨，屬使用借貸之私法契約
  關係。因此，被告八十九年十月十一日北市警後字第八九三○一九二五○○號書函
  通知聲請人遵守續住宿舍等相關規定，純係基於私經濟關係所為之意思表示，尚非
  行政處分，應無執行力，揆諸首揭規定及說明，自不得聲請停止執行。聲請人就該
  無執行力之非行政處分，聲請本院裁定停止執行，核與停止執行之要件不符，不應
  准許。
四依行政訴訟法第一百零四條、民事訴訟法第九十五條、第七十八條、第八十五條第
  一項前段，裁定如主文。
中    華    民    國      九十      年      七        月      十六      日
                    臺 北 高 等 行 政 法 院  第 二 庭
                                審 判 長 法  官  王 立 杰
                                         法  官  劉 介 中
                                         法  官  陳 雅 香
右為正本係照原本做成。
如不服本裁定，應於送達後十日內，向本院提出抗告狀（須按他造人數附繕本）。
中      華      民      國     九十     年      七      月     十六     日
                                         書記官  鄭 聚 恩


司法院資訊處製作；財團法人民間司法改革基金會備份。
